【裁判字號】    97,易,3148
【裁判日期】    980311
【裁判案由】    詐欺
【裁判全文】
臺灣臺北地方法院刑事判決              97年度易字第3148號
聲  請  人  臺灣臺北地方法院檢察署檢察官
被      告  甲○○
上列被告因詐欺案件，經檢察官聲請簡易判決處刑（97年度偵字
第17901 號、第21137 號），本院認不宜以簡易判決處刑，改依
通常程序審理，並判決如下：
    主  文
本件免訴。
    理  由
一、聲請簡易判決處刑意旨略以：被告甲○○明知金融機構存摺
    帳戶為個人信用之表徵，且任何人只要有少許之金錢，均可
    自行到金融機構申請開立存款帳戶，而無特別之窒礙，並可
    預見將自己所有之存摺、金融卡及提款密碼等金融帳戶資料
    提供他人時，有供不法詐騙份子利用，而幫助他人為財產犯
    罪之虞，竟不違背其本意，基於幫助他人詐欺之犯意，將其
    向台北富邦商業銀行桂林分行（下稱台北富邦銀行）開立00
    0000000000號帳戶，及台新國際商業銀行（下稱台新銀行）
    申設00000000000000號帳戶之存摺、提款卡、提款密碼，交
    付予真實姓名年籍不詳之成年男子，該真實姓名年籍不詳之
    成年男子，取得上開帳戶資料後，即與詐欺集團，共同基於
    意圖為自己不法所有之犯意，由該集團成員，(一)於97年6 月
    5 日，向欲在雅虎奇摩拍賣網站購買NOKIA N95 型手機之告
    訴人乙○○表示出售該手機之意，使告訴人乙○○信以為真
    ，依指示於97年6 月5 日6 時許，匯款新臺幣（下同）10,4
    20元至前開被告台新銀行之帳戶，嗣後因連絡無著發覺受騙
    ，報警究辦。(二)於97年6 月9 日，向欲在雅虎奇摩拍賣網站
    購買3G手機之告訴人丙○○表示願出售該手機之意，使告訴
    人丙○○信以為真，依指示於97年6 月10日4 時許，匯款4,
    730 元至前開被告台北富邦銀行之帳戶，嗣後因連絡無著發
    覺受騙，報警究辦。因認被告涉犯刑法第30條第1 項、第33
    9 條第1 項幫助詐欺取財罪嫌等語。
二、按案件曾經判決確定者，應諭知免訴之判決，並得不經言詞
    辯論為之，刑事訴訟法第302 條第1 款、第307 條分別定有
    明文。此項訴訟法上所稱之一事不再理原則，關於實質上一
    罪或裁判上一罪，均有其適用，而刑法第55條規定之想像競
    合犯，屬於裁判上一罪，若想像競合犯所觸犯之一部分罪名
    ，業經判決確定，其效力當然及於全部，倘檢察官復就想像
    競合犯之其他罪名，重行起訴，即應諭知免訴之判決（最高
    法院著有60年臺非字第77號判例及91年度台上字第3386號判
    決可資參照）。
三、經查：被告前基於幫助詐欺取財之不確定故意，於97年6 月
    6 日前某日，在不詳地點，將其所有台新國際商業銀行帳號
    000000 00000000 號帳戶之存摺、提款卡、印章及密碼等物
    提供予真實姓名、年籍及住居所均不詳之詐欺集團，幫助詐
    欺集團利用此帳戶詐取他人財物；該詐欺集團成員取得上開
    帳戶後，即共同基於意圖為自己不法所有之犯意聯絡，在雅
    虎奇摩拍賣網站佯稱出售SONY牌數位相機，使蘇玉純陷於錯
    誤，而於97年6 月6 日（臺灣臺南地方法院檢察署97年度偵
    字第11813 號聲請簡易判決處刑書誤載為96年6 月6 日）12
    時許，以4,450 元標購該項商品，並旋於同日晚間7 時30分
    許，前往臺南縣麻豆鎮南勢里南勢106 號「麻豆鎮總爺郵局
    」匯款4,570 元（加上運費120 元）至前述帳戶內，被告因
    犯刑法第30條第1 項、第339 條第1 項之幫助詐欺取財罪，
    經臺灣臺南地方法院於97年10月24日，以97年度簡字第2936
    號判決判處有期徒刑3 月，並於97年11月24日確定等情，有
    該案判決書、聲請簡易判決處刑書、臺灣高等法院被告前案
    紀錄表在卷可按，是被告於該案所交付之帳戶顯與本案被訴
    交付之帳戶即台新銀行00000000000000號帳戶為同一帳戶，
    又依被告於本院準備程序中所述，其申辦之台新銀行及台北
    富邦銀行之帳戶是同時由羅春慧拿走（本院98年2 月16日準
    備程序筆錄），而參以前案之詐欺集團成員對蘇玉純實行詐
    欺行為之方法、時間，與本案之詐欺集團成員對乙○○、丙
    ○○實行詐欺行為之方法、時間均相近，堪認應係同一詐欺
    集團成員所為，故被告上開台新銀行及台北富邦銀行帳戶存
    摺、提款卡、密碼均同時為羅春慧取走之供詞應可採信。從
    而，本件被告既以一行為同時提供台新銀行及台北富邦銀行
    帳戶，幫助他人實施詐欺取財行為，致詐欺集團成員得以分
    別詐得多名被害人之財物，是被告所為，顯係以一次交付2
    個帳戶之行為幫助數個詐欺犯行，且與前開經臺灣臺南地方
    法院以97年度簡字第2936號判決確定之犯罪事實具有想像競
    合犯之裁判上一罪關係，依審判不可分原則，應為前案確定
    判決之既判力效力所及，揆諸前開規定及說明，爰不經言詞
    辯論，逕行諭知免訴之判決。
四、退併辦部分：臺灣臺北地方法院檢察署檢察官認該署97年度
    偵字第24462 號案件，與本案有想像競合犯之裁判上一罪關
    係，聲請併案審理，惟本案既已諭知免訴判決，上開併案部
    分，本院無從予以審理，應退由檢察官另為適法之處理，附
    此敘明。
據上論斷，應依刑事訴訟法第302 條第1 款、第307 條判決如主
文。
中    華    民    國    98    年    3     月    11    日
                  刑事第十八庭審判長法  官  胡宗淦
                                    法  官  彭慶文
                                    法  官  林芳華
以上正本證明與原本無異。
如不服本判決應於收受送達後10日內向本院提出上訴書狀，並應
敘述具體理由；其未敘述上訴理由者，應於上訴期間屆滿後20日
內向本院補提理由書（均須按他造當事人之人數附繕）「切勿逕
送上級法院」。
                                書記官  林鈴芬
中    華    民    國    98    年    3     月    11    日


司法院資訊處製作；財團法人民間司法改革基金會備份。
